【裁判字號】    97,消債更,714
【裁判日期】    980227
【裁判案由】    更生事件
【裁判全文】
臺灣臺南地方法院民事裁定           97年度消債更字第714號
債  務  人  乙○○
送達代收人  甲○○
上列當事人聲請消費者債務清理事件，本院裁定如下：
    主    文
債務人乙○○自民國98年2月27日下午4時起開始更生程序。
    理    由
一、按債務人不能清償債務或有不能清償之虞，且無擔保或無優
    先權之債務總額未逾新臺幣（下同）1,200萬元者， 於法院
    裁定開始清算程序或宣告破產前，得向法院聲請更生。法院
    開始更生程序之裁定，應載明其年、月、日、時，並即時發
    生效力，消費者債務清理條例第3條、第42條第1項、第45條
    第1項定有明文。
二、本件債務人主張：債務人目前每月薪資收入約31,000元，負
    債總額為3,520,193元， 其中無擔保或無優先權之債務共計
    2,182,193元，名下財產並無任何財產， 負債顯然超過資產
    甚多，已達不能清償債務或有不能清償之虞之程度，雖曾依
    照中華民國銀行公會會員辦理消費金融案件無擔保債務協商
    機制與各債權銀行成立協商，約定按月於每月10日支付18,2
    47元，至全部清償為止，然除每月繳納協商款18,427元外，
    尚須負擔名下房貸每月12,098元，每月薪資清償債務後仍是
    負數，幸有岳父母適時提供援助及債務人配偶兼職協助家計
    ，勉力繳款至96年3月毀諾， 又債務人僅係一般消費者，並
    未從事營業，復未經法院裁定開始清算程序或宣告破產，爰
    向本院聲請更生等語。
三、債務人主張前每月薪資收入約31,000元，負債總額為3,520,
    193元，其中無擔保或無優先權之債務共計2,182,193元，名
    下財產並無任何財產，曾於消費者債務清理條例施行前，與
    各債權銀行就無擔保債務成立協商，約定每月償還18,247元
    ，又債務人僅係一般消費者，並未有從事營業之事實，業據
    提出債權人清冊、債務人之財產及收入狀況說明書、戶籍謄
    本、財政部台灣國稅局95年度綜合所得稅各類所得資料清單
    、財政部台灣省國稅財產歸屬資料清單、財團法人金融聯合
    徵信中心當事人查詢個人資料（信用報告）、無擔保債務還
    款計畫書為憑，堪認債務人確已達不能清償債務或有不能清
    償之虞之程度。
四、按債務人對於金融機構因消費借貸、自用住宅借款、信用卡
    或現金卡契約而負債務，在聲請更生或清算前，應提出債權
    人清冊，以書面向最大債權金融機構請求協商債務清償方案
    ，並表明共同協商之意旨。債務人與金融機構協商成立者，
    不得聲請更生或清算。但因不可歸責於己之事由，致履行顯
    有重大困難者，不在此限，消費者債務清理條例第151條第1
    、5項定有明文。 債務人雖曾於消費者債務清理條例施行前
    ，與各債權銀行就無擔保債務成立協商，約定每月償還18,2
    47元，然債務人目前每月收入約31,000元，而台灣省97年每
    月每人最低生活費係9,829元， 有內政部歷年最低生活費一
    覽表1份在卷可稽， 債務人每月所領之薪資31,000元扣除其
    個人最低生活費9,829元、扶養費6,500元後，剩餘14,671元
    ，已不足支付其之前與各債權銀行就無擔保債務成立協商所
    約定每月應償還之18,247元。是債務人主張其係因不可歸責
    於己之事由，致履行上開協議顯有重大困難，堪予採信。
五、綜上所述，債務人僅係一般消費者，並未從事營業，其已達
    不能清償債務或有不能清償之虞之程度，其中無擔保或無優
    先權之債務， 在1,200萬元以下，之前雖與各債權銀行達成
    協議，但因不可歸責於己之事由，致履行上開協議顯有重大
    困難，且未經法院裁定開始清算程序或宣告破產，又查無消
    費者債務清理條例第6條第3項、 第8條或第46條各款所定駁
    回更生聲請之事由存在，則債務人聲請更生，應屬有據，爰
    裁定如主文。
中    華    民    國    98    年    2     月    27    日
                          臺灣臺南地方法院民事第一庭
                                法  官  王 獻 楠
上為正本，係照原本作成。
如不服本裁定，應於裁定送達後10日內向本院提出抗告狀（須附
具繕本），並應繳納抗告費新台幣1,000元。
中    華    民    國    98    年    2     月    27    日
                                書記官  李 靜 怡


司法院資訊處製作；財團法人民間司法改革基金會備份。
